【裁判字號】    98,易,1118
【裁判日期】    980724
【裁判案由】    毒品危害防制條例
【裁判全文】
臺灣臺北地方法院刑事判決              98年度易字第1118號
公  訴  人  臺灣臺北地方法院檢察署檢察官
被      告  甲○○
上列被告因違反毒品危害防制條例案件，經檢察官提起公訴（98
年度毒偵字第1101號），本院判決如下：
    主  文
甲○○施用第二級毒品，累犯，處有期徒刑捌月。
    事  實
一、甲○○曾於民國95年間因施用毒品案件，經依本院95年度毒
    聲字第298 號裁定送觀察、勒戒後，認無繼續施用毒品之傾
    向，於同年8月8日釋放出所，並由臺灣臺北地方法院檢察署
    （下稱臺北地檢署）檢察官於同年8 月16日以95年度毒偵字
    第829 號為不起訴之處分；另於95年間因竊盜案件，經本院
    以95年度易字第1371號判處有期徒刑3月確定，於96年5月14
    日易科罰金執行完畢；又於96年間因施用第二級毒品案件，
    經臺灣臺中地方法院以96年度中簡上字第817 號判處有期徒
    刑6月確定，經入監服刑，刑期自97年5月2 日起算，甫於97
    年11月1 日執行完畢。詎甲○○猶未能戒除施用毒品惡習，
    復基於施用第二級毒品甲基安非他命之犯意，於98年1月6日
    為警通知到場採尿時回溯1至5日內某日、時，在某不詳處所
    ，施用第二級毒品甲基安非他命，嗣為警於98年1 月6日9時
    31分到場採尿，經採集其尿液送以氣相層析質譜儀法鑑定結
    果，呈安非他命及甲基安非他命陽性反應，而悉上情。
二、案經臺北市政府警察局文山第一分局報告臺北地檢署檢察官
    偵查起訴。
    理  由
一、訊據被告甲○○矢口否認有施用第二級毒品甲基安非他命犯
    行，辯稱：伊患有氣喘疾病，且於採尿前一陣子因感冒前往
    許至文耳鼻候科診所就診，但醫師所開藥量太輕當，伊自行
    前往西藥房購買藥量較重之感冒藥服用，並有使用氣喘噴劑
    ，伊詢問過西藥房藥師表示服用該感冒藥對於驗尿結果多少
    有點影響等語。經查：
  (一)第二級毒品安非他命、甲基安非他命施用後可於尿液中檢出
    之時間，依據文獻Clarke's Isolation and Identificatio
    n of Drugs第2 版記載，服用安非他命後24小時內約有服用
    量之30﹪以原態排泄於尿液中，3至4天內排泄總量為90﹪，
    甲基安非他命服用後24小時內約有服用量之70﹪排泄於尿液
    中，另毒品施用後於尿液中可檢出之時間，受施用劑量及頻
    率、施用方式、飲水量之多寡、個人體質及其代謝情況等因
    素影響，因個案而異，一般可檢出之時間為安非他命服用後
    1至4天，甲基安非他命則為1至5天；且以氣相層析質譜儀之
    方法作藥物及其代謝產物之定性及定量分析檢驗者，幾乎不
    會有偽陽性反應產生，亦即如尿液中未含有毒品之反應者，
    即不可能產生因藥物所引起之偽陽性反應等情，業經行政院
    衛生署管制藥品管理局先後於民國92年3月10日及同年6月20
    日以檢字第0920001495號、0000000000號分別函示在案。雖
    被告於警詢及本院審理時矢口否認有施用第二級毒品甲基安
    非他命之犯行，然其為警通知到場採尿，經採集其尿液送以
    氣相層析質譜儀法鑑定結果，呈安非他命（濃度：1090ng/m
    l）及甲基安非他命（濃度：9020ng/ml）陽性反應一情，有
    台灣尖端先進生技醫藥股份有限公司98年1月6日濫用藥物檢
    驗報告（尿液檢體編號：WＺ00000000000 號）及應受尿液採
    驗人尿液檢體採集送驗紀錄表各1 紙在卷可按，揆諸前揭說
    明，自可據此推知被告確有於98年1月6日為警通知到場採尿
    時回溯1至5日內之某日、時，在某不詳處所施用第二級毒品
    甲基安非他命之犯行。
  (二)被告於本院審理時提出紙盒包裝印有「長安綜合咳嗽膠囊」
    字樣，內有鋁箔包裝之藍色蓋、白色體膠囊，內含有白色粉
    末之藥品4 顆，以及印有「備勞喘定量噴霧液」字樣之支氣
    管擴張劑1 支，欲證明其上開陳述屬實。然經本院將上開藥
    品4顆及支氣管擴張劑1支送以氣相層析質譜儀法鑑定結果，
    並未檢出安非他命及甲基安非他命或可代謝成安非他命、甲
    基安非他命之成分，服用後尿液中不致檢出安非他命或甲基
    安非他命陽性反應，此有行政院衛生署管制藥品管理局98年
    6月11日管檢字第0980005671號鑑定書1紙在卷可參，足見被
    告辯稱係因服用上開藥品或支氣管擴張劑之影響，致其尿液
    送請鑑定結果呈安非他命及甲基安非他命陽性反應等語，顯
    不足採。
  (三)觀諸被告於本院審理時提出之許至文耳鼻喉科診所診斷證明
    書，其上記載被告應診日期為「98年6月26日」，病名為「
    急性呼吸道感染併急性鼻竇炎」，核與被告辯稱為警通知到
    場採尿前，因感冒而前往該診所就診等語無涉，尚難據為有
    利於被告之認定。
  (四)綜上所述，本件事證明確，被告施用第二級毒品甲基安非他
    命犯行明確，應依法論科。
二、按施用第一、二級毒品為犯罪行為，毒品危害防制條例第10
    條定有處罰明文。故施用第一、二級毒品者，依前揭規定本
    應科以刑罰。惟基於刑事政策，對合於一定條件之施用者，
    則依同條例第20條、第23條之規定，施以觀察、勒戒及強制
    戒治之保安處分。又毒品危害防制條例於92年7月9日修正公
    布，自93年1月9日施行，其中第20條、第23條將施用毒品之
    刑事處遇程序，區分為「初犯」及「5年內再犯」、「5年後
    再犯」。依其立法理由之說明：「初犯」，經觀察、勒戒或
    強制戒治後，應為不起訴處分或不付審理之裁定；經觀察、
    勒戒或強制戒治執行完畢釋放後，「5 年內再犯」者，因其
    再犯率甚高，原實施之觀察、勒戒及強制戒治既已無法收其
    實效，爰依法追訴或裁定交付審理。至於經觀察、勒戒或強
    制戒治執行完畢釋放後，「5 年後再犯」者，前所實施之觀
    察、勒戒或強制戒治已足以遮斷其施用毒品之毒癮，為期自
    新及協助其斷除毒癮，仍適用「初犯」規定，先經觀察、勒
    戒或強制戒治之程序。從而依修正後之規定，僅限於「初犯
    」及「5年後再犯」2種情形，始應先經觀察、勒戒或強制戒
    治程序。倘被告於5年內已再犯，經依法追訴處罰，縱其第3
    次（或第3 次以上）再度施用毒品之時間，在初犯經觀察、
    勒戒或強制戒治執行完畢釋放5年以後，已不合於「5年後再
    犯」之規定，且因已於「5 年內再犯」，顯見其再犯率甚高
    ，原實施觀察、勒戒或強制戒治，已無法收其實效，即應依
    該條例第10條處罰。至於第3次（或第3次以上）施用毒品之
    時間，是否宜有期間限制？以多久為適宜？則分屬刑事政策
    、專門醫學之範圍，非審判機關所能決定，有待循立法途徑
    解決（最高法院97年度第5 次刑事庭會議決議參照）。是被
    告有事實欄所載之施用毒品及其他犯罪偵、審及執行等前科
    紀錄，有臺灣高等法院被告前案紀錄表1 紙在卷足憑，其曾
    因施用毒品案件，經觀察、勒戒後，認無繼續施用毒品傾向
    ，於95年8月8日釋放出所，並由檢察官為不起訴之處分後，
    再於96年間因施用毒品犯行，經法院判處罪刑確定，再犯本
    件施用毒品犯行，揆諸上揭說明，應依法論科。
三、查甲基安非他命係毒品危害防制條例第2條第2項第2 款所列
    之第二級毒品，不得非法施用。核被告所為，係犯毒品危害
    防制條例第10條第2 項之施用第二級毒品罪。又被告有如上
    所述之前案及執行紀錄，業如前述，其受徒刑之執行完畢後
    ，5 年以內故意再犯本件有期徒刑以上之罪，為累犯，應依
    刑法第47條第1 項之規定，加重其刑。爰審酌被告前因施用
    毒品，經觀察、勒戒及法院判處罪刑執行完畢後，仍不知戒
    惕，無視於毒品對於自身健康之戕害及國家對於杜絕毒品犯
    罪之禁令，再施用毒品，惡性非輕，且於犯後仍飾詞狡辯，
    惟所為施用毒品犯行僅戕害其自身，對於社會治安未生重大
    危害，再參酌其智識程度、生活狀況等等一切情狀，量處如
    主文所示之刑，以示懲儆。
據上論斷，應依刑事訴訟法第299條第1項前段，毒品危害防制條
例第10條第2項，刑法第11條前段、第47條第1項，判決如主文。
本案經檢察官郭昭吟到庭執行職務
中    華    民    國    98    年    7     月    24    日
                  刑事第十八庭  法  官  彭慶文
上正本證明與原本無異。
如不服本判決應於收受送達後10日內向本院提出上訴書狀，並應
敘述具體理由；其未敘述上訴理由者，應於上訴期間屆滿後20日
內向本院補提理由書（均須按他造當事人之人數附繕本）「切勿
逕送上級法院」。
                                書記官  陳怡君
中    華    民    國    98    年    7     月    24    日
附錄法條：
毒品危害防制條例第10條
施用第一級毒品者，處 6 月以上 5 年以下有期徒刑。
施用第二級毒品者，處 3 年以下有期徒刑。


司法院資訊處製作；財團法人民間司法改革基金會備份。
